【裁判字號】    97,台上,2374
【裁判日期】    971113
【裁判案由】    請求損害賠償
【裁判全文】
最高法院民事判決            九十七年度台上字第二三七四號
上  訴  人  甲○○（原名林萬乞）
            乙○○
共      同
訴訟代理人  林明珠律師
被 上訴 人  丙○○
上列當事人間請求損害賠償事件，上訴人對於中華民國九十七年
八月五日台灣高等法院第二審更審判決（九十七年度重上更(一)字
第七四號），提起上訴，本院判決如下：
    主  文
原判決關於駁回上訴人甲○○之上訴及上訴人乙○○之其餘上訴
暨該訴訟費用部分廢棄，發回台灣高等法院。
    理  由
本件上訴人主張：伊為被害人林亨利（下稱林亨利）之父母，林
亨利於民國九十二年十一月七日上午七時三十分，騎乘車牌號碼
ＢＮＴ－三八五號重型機車（下稱甲機車），行經台北市○○○
路二一七號前之最右側慢車道時，因被上訴人騎乘車牌號碼ＥＢ
Ｅ－二四九號輕型機車（下稱乙機車）疏未注意保持行車之安全
距離，且超速行駛，而使林亨利人車倒地，遭第一審共同被告陳
俊臺所駕駛之營業半聯結車（下稱系爭拖車）輾壓當場死亡。依
民法第一百八十四條第一項前段、第一百九十二條第一項及第二
項、第一百九十四條之規定，上訴人甲○○得請求被上訴人賠償
殯葬費新台幣（下同）三十八萬元、非財產上損害三百十五萬八
千八百六十三元，共三百五十三萬八千八百六十三元，另一上訴
人乙○○則得請求被上訴人賠償扶養費九十七萬一千二百二十六
元、非財產上損害三百萬元，共三百九十七萬一千二百二十六元
等情，各扣除伊已領取之保險金七十萬元及已判決伊勝訴確定之
七十二萬八千元、一百零八萬二千七百三十六元，爰求為命被上
訴人給付甲○○二百十一萬零八百六十三元、乙○○二百十八萬
八千四百九十元並均加付法定遲延利息之判決（未繫屬本院者，
不予贅述）。
被上訴人則以：系爭車禍發生當時，伊係行駛於最外側之慢車道
，並未變換車道，且亦未撞倒前面機車，而係正後方突遭巨力撞
擊，伊人車始行倒地。又斯時為上班交通繁忙時段，且位處交通
擁擠之文林北路紅綠燈，既已亮起紅燈，伊自應減速準備停車，
不可能超速行駛等語，資為抗辯。
原審維持第一審就上開部分所為上訴人敗訴之判決，駁回其上訴
，係以：兩造對於上訴人主張伊子林亨利於上開時地與被上訴人
發生車禍因而死亡等情，並不爭執，堪信為真正。次查由系爭道
路交通事故現場圖、調查報告表、補充資料表、現場照片、路寬
測量圖之顯示，及楊祐銨、在現場實際測繪之警員洪一生與台北
市政府警察局鑑識中心鑑識人員周俊銘於鑑定會議或偵查中所為
之證詞，暨台北市車輛行車事故鑑定委員會、台北市車輛行車事
故鑑定覆議委員會、中央警察大學之鑑定意見等以觀，被上訴人
對於系爭車禍造成林亨利死亡雖有過失。但依中央警察大學之鑑
定書，林亨利係因所騎甲機車遭被上訴人之乙機車由左側後方往
前之接觸碰撞，以致上半身滑落於外側車道上，被系爭拖車輾壓
當場死亡，可見甲、乙兩機車間並未保持安全間隔，且台北市車
輛行車事故鑑定委員會及台北市車輛行車事故鑑定覆議委員會亦
鑑定肇事原因似為林亨利與被上訴人未保持行車安全間隔，故林
亨利應負百分之四十過失責任。又甲○○因林亨利死亡支出喪葬
費三十八萬元，乙○○則得請求扶養費九十七萬一千二百二十六
元。再林亨利死亡時為文化大學在學學生，因系爭車禍慘死輪下
，身為林亨利父母之上訴人精神上受有極大痛苦，爰審酌甲○○
在大學任教，月入六萬元，財產總額共四千八百六十七萬七千四
百五十二元，乙○○為家庭主婦，僅有財產三千四百四十二元，
被上訴人現年二十八歲，高職畢業，從事送貨工作，月入二萬餘
元等情狀，上訴人請求被上訴人賠償非財產上損害以每人二百萬
元為適當，逾此範圍之請求，不能准許。準此，上訴人依民法第
一百八十四條第一項前段、第一百九十二條第一項及第二項、第
一百九十四條之規定，請求被上訴人賠償甲○○殯葬費三十八萬
元及非財產上損害三百十五萬八千八百六十三元，共三百五十三
萬八千八百六十三元，賠償乙○○扶養費九十七萬一千二百二十
六元及非財產上損害三百萬元，共三百九十七萬一千二百二十六
元，關於甲○○超過一百四十二萬八千元（除扣抵領取之保險金
七十萬元外，其餘七十二萬八千元已判決甲○○勝訴確定）之部
分即二百十一萬零八百六十三元本息，乙○○超過一百七十八萬
二千七百三十六元（除扣抵領取之保險金七十萬元外，其餘一百
零八萬二千七百三十六元已判決乙○○勝訴確定）之部分即二百
十八萬八千四百九十元本息，均屬無據，不應准許等詞，為其判
斷之基礎。
惟查中央警察大學鑑定結果，係謂林亨利所騎甲機車遭被上訴人
之乙機車由左側後方往前接觸碰撞（見原審重上字卷一一七頁）
，可見系爭車禍發生當時，林亨利之甲機車在被上訴人之乙機車
前方。而林亨利既騎乘甲機車在前，能否注意與由左後方往前之
被上訴人乙機車保持安全間隔，自非無疑。又台北市車輛行車事
故鑑定委員會及台北市車輛行車事故鑑定覆議委員會僅鑑定甲、
乙兩機車未保持行車安全間隔，似為肇事原因而已，參以其鑑定
意見書或鑑定覆議意見書記載兩機車擦撞前之相關位置及動態無
法得知（見第一審士調字卷六○、一一一頁），及中央警察大學
上開鑑定結果，甲機車係遭乙機車自左後方接觸碰撞等情，可否
據此不確定之鑑定結果認定林亨利之甲機車未與被上訴人之乙機
車保持行車安全間隔，亦值商榷。乃原審遽以前揭理由認林亨利
應負百分之四十過失責任，已嫌速斷。次查甲○○係自承在淡水
第一信用合作社擔任經理一職，月薪約十萬元（見原審重上字卷
五二頁正面），然原審核定甲○○所受非財產上之損害時，卻謂
甲○○在大學任教，月入六萬元，亦有未當。上訴論旨，指摘於
其不利部分之原判決違背法令，求予廢棄，非無理由。
據上論結，本件上訴為有理由。依民事訴訟法第四百七十七條第
一項、第四百七十八條第二項，判決如主文。
中    華    民    國  九十七  年   十一   月   十三   日
                      最高法院民事第七庭
                          審判長法官  陳  國  禎
                                法官  陳  重  瑜
                                法官  吳  麗  女
                                法官  簡  清  忠
                                法官  高  孟  焄
      本件正本證明與原本無異
                                      書  記  官
中    華    民    國  九十七  年   十一   月  二十五  日
                                                      K


司法院資訊處製作；財團法人民間司法改革基金會備份。
